最高法院民事裁定                                九十一年度台上字第九四二號
    上  訴  人  乙○○
    訴訟代理人  林基豐律師
    被 上訴 人  甲○○
    訴訟代理人  王通顯律師
右當事人間請求離婚等事件，上訴人對於中華民國八十九年九月十九日臺灣高等法院
臺中分院判決（八十九年度家上字第四九號），提起上訴，本院裁定如左：
    主  文
上訴駁回。
第三審訴訟費用由上訴人負擔。
    理  由
按對於第二審判決上訴，非以其違背法令為理由，不得為之。又提起上訴，上訴狀內
應記載上訴理由，表明原判決所違背之法令及其具體內容，暨依訴訟資料合於該違背
法令之具體事實。民事訴訟法第四百六十七條、第四百七十條第二項定有明文。而依
同法第四百六十八條規定，判決不適用法規或適用不當者，為違背法令；依同法第四
百六十九條規定，判決有該條所列各款情形之一者，為當然違背法令。是當事人提起
上訴，如依民事訴訟法第四百六十八條規定，以第二審判決有不適用法規或適用法規
不當為理由時，其上訴狀或理由書應表明該判決所違背之法令條項，或有關判例、解
釋字號，或成文法以外之習慣或法理等及其具體內容，暨係依何訴訟資料合於該違背
法令之具體事實；如以民事訴訟法第四百六十九條所列各款情形為理由時，其上訴狀
或理由書應表明該判決有合於各該條款規定情形之具體內容，及係依何訴訟資料合於
該違背法令之具體事實。上訴狀或理由書如未依上述方法表明，或其所表明者顯與上
開法條規定不合時，即難認為已合法表明上訴理由，其上訴自非合法。本件上訴人對
第二審判決提起上訴，雖以該判決違背法令為由，惟核其上訴理由狀所載內容，無非
仍就兩造婚姻關係存續中所購房地，是否為上訴人無償取得，上訴人於婚姻關係存續
中是否負有債務，及酌定子女權利、義務之行使、負擔是否適當等原審取捨證據、認
定事實之職權行使，指摘其為不當，並就原審已論斷者，泛言未論斷，而非表明該判
決所違背之法令及其具體內容，暨依訴訟資料合於該違背法令之具體事實，難認其已
合法表明上訴理由。依首揭說明，應認其上訴為不合法。次按未於準備程序主張之事
項，除法院應依職權調查，或該事項不甚延滯訴訟，或因不可歸責於當事人之事由不
能於準備程序提出，或依其他情形顯失公平者外，於準備程序後行言詞辯論時不得主
張之，民事訴訟法第二百七十六條第一項定有明文。又夫妻財產之分配，得與離婚之
訴合併提起，或於第一、二審言詞辯論終結前，為訴之追加或提起反訴，其另行起訴
者，法院得裁定移送於第一、二審法院合併裁判，並為民事訴訟法第五百七十二條第
三項所明定。再按聯合財產關係消滅時，夫或妻於婚姻關係存續中所取得而現存之原
有財產，除因繼承或其他無償取得者外，扣除婚姻關係存續中所負債務後，如有剩餘
，其雙方剩餘財產之差額，應平均分配，民法第一千零三十條之一第一項亦著明文。
查上訴人於原審準備程序後，行言詞辯論時，始提出本票及訴外人吳怡慧存摺明細表
，主張兩造婚姻關係存續中負有債務，依上說明，原審未予採認，於法並無不合。又
兩造結婚並未約定夫妻財產制，兩人於民國八十六年四月間婚姻關係存續中所購買，
登記於上訴人名下之門牌臺中縣潭子鄉○○○○街二號八樓房屋及其基地，總價為新
臺幣（下同）三百一十五萬元，其中自備款一百三十五萬元，被上訴人出資七十八萬
元，貸款一百八十萬元，為上訴人所不爭（見一審卷第三七頁及第八四頁），則原審
於維持第一審所為准兩造離婚之訴之同時，以總價扣除貸款一百八十萬元後，認系爭
房地尚值一百三十五萬元，上訴人應分配該差額之半數即六十七萬五千元與被上訴人
，並無不合。上訴人執兩造婚姻關係存續中確負有債務，夫妻財產分配之訴，應俟離
婚確定之後始得提起，及系爭房地價值已下跌云云，指摘原判決不當，容有誤會。
據上論結，本件上訴為不合法。依民事訴訟法第四百八十一條、第四百四十四條第一
項、第九十五條、第七十八條，裁定如主文。
中      華      民      國    九十一    年      五      月     十六     日
                              最高法院民事第四庭
                                  審判長法官  蕭  亨  國
                                        法官  許  朝  雄
                                        法官  謝  正  勝
                                        法官  陳  淑  敏
                                        法官  高  孟  焄
      右正本證明與原本無異
                                              書  記  官
中      華      民      國    九十一    年      六      月     十二     日
